臺灣臺中地方法院民事判決
110年度簡字第293號
原      告  沈美玉  
被      告  張鳳英  
訴訟代理人  江燕鴻律師
            張百勛律師
上列當事人間因過失傷害案件，原告提起附帶民事訴訟請求侵權
行為損害賠償事件，經本院刑事庭裁定移送前來（109年度交附
民字第485號），本院於民國110年12月30日言詞辯論終結，判決
如下：
    主      文
被告應給付原告新臺幣貳拾陸萬參仟參佰肆拾捌元，及自民國一
百零九年十一月二十一日起至清償日止，按週年利率百分之五計
算之利息。
原告其餘之訴駁回。
訴訟費用由被告負擔十分之一，餘由原告負擔。
本判決原告勝訴部分得假執行。但被告以新臺幣貳拾陸萬參仟參
佰肆拾捌元為原告預供擔保後，得免為假執行。
原告其餘假執行之聲請駁回。 
    事實及理由
壹、程序部分：
    按本於道路交通事故有所請求而涉訟者，不問其標的金額或
    價額一律適用簡易程序，民國110年1月20日修正公布之民事
    訴訟法第427條第2項第11款定有明文。上開公告施行後，於
    修正前已繫屬之事件，其法院管轄權及審理程序，未經終局
    裁判者，適用修正後之規定，曾經終局裁判者，則適用修正
    前之規定，民事訴訟法施行法亦增訂第4條之1之規定。從而
    ，本件原告係本於車禍事故請求侵權行為損害賠償，核屬本
    於道路交通事故之請求，原應適用通常程序處理，然依修正
    後之民事訴訟法第427條第2項第11款規定，即應依簡易訴訟
    程序辦理，本案於修正前即已繫屬本院，經本院於110年12
    月30日言詞辯論終結，於修正後尚未經終局裁判，依修正之
    民事訴訟法施行法第4條之1第1款規定，即應改行簡易程序
    ，逕依簡易訴訟程序為裁判，合先敘明。
貳、實體部分：
一、原告主張：被告前於109年2月24日下午，駕駛車牌號碼00-0
    000號自用小客車，沿臺中市潭子區福貴路1段快車道由北往
    南方向行駛。嗣於同日下午4時28分許，被告行經福貴路1段
    與環中東路1段交岔路口欲右轉時，本應注意轉彎車應讓直
    行車先行，竟疏未注意即貿然右轉，而與原告發生碰撞，致
    原告受有胸椎、腰椎骨折等傷害。為此，爰請求被告應賠償
    醫療費用10萬元、看護費用14萬4000元、交通費2萬元、機
    車修理費用5030元、工作損失473萬970元、慰撫金100萬元
    等語。並聲明：（一）被告應給付原告600萬元，及自起訴
    狀繕本送達翌日起至清償日止，按週年利率百分之5計算之
    利息；（二）願供擔保，請准宣告假執行。
二、被告則以：對刑事判決認定及臺中市車輛行車事故鑑定委員
    會鑑定之車禍發生原因、過失責任，及原告受有左下背挫傷
    、第十二胸椎骨折、第四腰椎壓迫性骨折之傷勢並不爭執，
    但原告至泌尿科就診應與本件車禍無關；另修車費用應計算
    折舊，而原告應只有3日有受全日看護之必要；此外，原告
    所提出之交通費單據，除其中1600元外，或無相關醫療收據
    得與之對應，或為原告自陳係步行前往豐原醫院就診，或為
    原告至泌尿科就醫，均應認與本件車禍無關；而醫療費用部
    分，被告不爭執數額為2萬5475元；其餘關於泌尿科就診部
    分均與本件車禍無關，另就工作損失部分，依診斷證明書之
    記載，原告至多僅應休養2月，且原告並無所得資料可供查
    詢，應無不能工作之損失，縱認原告每日有一定數額之收入
    ，亦僅得以每月基本薪資計算；另原告請求之慰撫金數額，
    顯屬過高等語資為抗辯。並聲明：（一）原告之訴及假執行
    之聲請均駁回。（二）願供擔保，請准宣告免為假執行。
三、被告前於109年2月24日下午，駕駛車牌號碼00-0000號自用
    小客車，沿臺中市潭子區福貴路1段快車道由北往南方向行
    駛，嗣於同日下午4時28分許，行經福貴路1段與環中東路1
    段交岔路口欲右轉時，本應注意轉彎車應讓直行車先行，且
    依當時天候晴、日間自然光線、路面鋪裝柏油、乾燥、無缺
    陷、無障礙物，視距良好等無不能注意情事，疏未注意即貿
    然右轉，適原告騎乘車牌號碼000-0000號普通重型機車沿慢
    車道同向行駛至上開交岔路口欲直行通過，2車因而發生碰
    撞，致原告人車倒地，受有左下背挫傷、第12胸椎骨折、第
    4腰椎壓迫性骨折等傷害等情，業據原告提出臺灣臺中地方
    檢察署檢察官109年度偵字第22272號起訴書、衛生福利部豐
    原醫院診斷證明書等件為證（參附民卷第9頁、本院卷一第1
    67頁）；又被告因本件過失傷害案件經本院刑事庭以109 年
    度交易字第1399號判決被告犯刑法第284條前段之過失傷害
    罪，處有期徒刑2月，上訴後經臺灣高等法院臺中分院以110
    年度交上易字第390號判決駁回上訴確定等情，並有前開2判
    決附卷可憑，被告亦無爭執，原告主張被告過失駕駛自用小
    客車致原告受傷之事實，堪予認定。
四、按因故意或過失，不法侵害他人之權利者，負損害賠償責任
    ；汽車、機車或其他非依軌道行駛之動力車輛，在使用中加
    損害於他人者，駕駛人應賠償因此所生之損害；不法侵害他
    人之身體或健康者，對於被害人因此喪失或減少勞動能力，
    或增加生活上之需要時，應負損害賠償責任；不法侵害他人
    之身體、健康、名譽、自由、信用、隱私、貞操，或不法侵
    害其他人格法益而情節重大者，被害人雖非財產上之損害，
    亦得請求賠償相當之金額，民法第184條第1項前段、第191
    條之2前段、第193條第1項、第195條第1項前段分別定有明
    文。是本件原告因被告過失傷害行為致受有前揭傷勢，且被
    告過失行為與原告受傷間具相當因果關係，揆諸前揭規定，
    被告前開不法侵害行為致原告受有前述傷害，自構成對原告
    之侵權行為，原告請求被告負損害責任，核屬有據。茲就原
    告請求被告賠償之項目及金額，分別審酌如下：
(一)醫療費用10萬元： 
　⒈泌尿科醫療費用6370元部分：
　　原告主張因本件事故至泌尿科就診而支出醫療費用等情，為
    被告所否認，辯稱：此部分應予本件車禍無關等語。原告就
    此部分固據提出衛生福利部豐原醫院醫療費用收據、臺中慈
    濟醫院醫療費用收據、中國醫藥大學附設醫院門診醫療收據
    等件為證（參本院卷一第54、57、58、61、90至92、112頁
    ），惟經本院函詢衛生福利部豐原醫院、臺中慈濟醫院結果
    ，均函覆稱：原告至泌尿科就診原因與本件車禍無直接關聯
    等語，有衛生福利部豐原醫院110年3月31日豐醫醫行字第11
    00002439號函、臺中慈濟醫院110年4月1日慈中醫文字第110
    0374號函及後附病情說明等件在卷可稽（參本院卷一第215
    至223頁），是此部分醫療費用自難認屬原告因本件事故所
    必要支出之費用，原告此部分請求，即無理由。
　⒉泌尿科以外之醫療費用2萬6445元部分：
　　原告主張因本件事故就診而支出醫療費用2萬6445元部分，
    業據提出醫療費用收據等件為證（參本院卷一第53至89、91
    、93至112、195、197、275至303、375至379、卷二第17至5
    1、127至133頁），且為被告所不爭執（參本院卷二第103、
    140頁），原告此部分主張，即屬有據，應予准許。
　⒊其餘6萬7185元部分：
　　原告就此部分未提出任何證據以實其說，其主張自乏所據，
    不應准許。
(二)看護費用14萬4000元：
    原告主張其因前開車禍，須休養2月，受有60日看護費用合
    計14萬4000元之損害（計算式：60日×每日2400元＝14萬4000
    元）等情，為被告所否認，辯稱：原告應只有受專人照護3
    日之必要等語。而經本院函詢臺中慈濟醫院結果，該院函覆
    稱：被告因本件車禍所受傷勢，回家休養3天需專人全天照
    顧等語，有該院110年4月1日慈中醫文字第1100374號函及後
    附病情說明等件在卷可稽（參本院卷一第217、221頁），另
    經本院函詢衛生福利部豐原醫院結果，該院函覆稱：原告受
    傷當下需專人照顧，無法判斷全日或半日照顧等語，有該院
    110年10月18日豐醫醫行字第1100008740號函等件在卷可稽
    （參本院卷一第327頁），是綜核上情，堪認原告確有3日受
    專人全日照護之必要，而原告請求一天以2400元計算之看護
    費，未逾本院依職務所知之市場行情，是原告請求受有支出
    3日看護費用合計7200元之損害（計算式：每日2400元×3日＝
    7200元），核屬正當，應予准許，逾此範圍之請求，尚屬無
    據，不應准許。被告空言辯稱每日看護費用應為2000元，惟
    未舉證以實其說，自不足採。
(三)不能工作之損失473萬970元：
    原告主張因本件車禍無法工作，受有2年無法擺攤之收入合
    計473萬970元之損害，為被告所否認，辯稱：對於原告有2
    月無法工作不爭執，但原告未證明其確有收入損失等語。就
    不能工作期間，經本院函詢臺中慈濟醫院結果，該院函覆稱
    ：被告因本件車禍所受傷勢，建議休養2月不能工作等語，
    有該院110年4月1日慈中醫文字第1100374號函及後附病情說
    明、110年9月8日慈中醫文字第1101078號函及後附病情說明
    書等件在卷可稽（參本院卷一第217、221、321、323頁），
    另經本院函詢衛生福利部豐原醫院結果，該院函覆稱：如為
    文書處理，1至2個月可恢復工作，若粗重工作則建議更久等
    語，有該院110年10月18日豐醫醫行字第1100008740號函等
    件在卷可稽（參本院卷一第327頁），是綜核上情，堪認原
    告確有2月不能工作，原告雖主張不能工作期間為2年，惟並
    未提出他證以實其說，尚難憑採。而就原告每月收入部分，
    原告固提出東興市場管理委員會、攤商、上游批發商、熟識
    保全人員等出具之陳述書、證明書、批發單據、原告自行整
    理之計算單據等件為證（參本院卷一第29至49、129至136頁
    ），惟前開內容至多僅能證明原告確實以蔬果販賣為業，且
    各種蔬果大致進價究竟為何，無從據以推算原告實際每月平
    均收入，再經本院調閱原告所得資料，原告亦未申報任何所
    得，實無從逕以原告所列之計算式，逕認原告2年之收入達4
    00餘萬元，然審酌原告確有固定擺攤之工作，又衡諸本件車
    禍事故發生時，勞動部所公布之每月最低基本工資為每月2
    萬3800元，則原告請求被告賠償不能工作之損失合計4萬760
    0元（計算式：2月×每月2萬3800元＝4萬7600元），應予准許
    ，原告逾此範圍之請求自非可採。雖被告辯稱原告無法證明
    於本件事故發生時確有工作收入云云。惟當事人已證明受有
    損害而不能證明其數額或證明顯有重大困難者，法院應審酌
    一切情況，依所得心證定其數額，民事訴訟法第222條第2項
    定有明文，因薪資證明僅為工作所得之證明方法之一，衡以
    一般有工作能力之人，在能工作之通常情況下均會有工作收
    入，不因其未能具體提出可信之薪資證明而謂其無工作收入
    ，故被告此部分所辯，尚不足採。
(四)交通費2萬元：
  ⒈原告主張其因前開車禍至醫院就診而支出計程車費用1600元
    部分，業據提出收據為證（參本院卷一第115至116頁），且
    為被告所不爭執（參本院卷二第103頁），原告此部分主張
    ，即屬有據，應予准許。
  ⒉原告主張其因前開車禍報案、開庭、閱卷、遞狀、調解、委
    由筍農、攤商出具證明、調閱病歷、掛號、至泌尿科就診等
    ，有搭乘計程車之必要，而支出計程車費用1萬8400元部分
    ，為被告所否認，辯稱：至泌尿科就診與本件車禍無關，其
    餘亦非屬本件車禍所直接造成之損害等語。查：原告就此部
    分固據提出收據等件為證（參本院卷一第112至126、193、2
    69、359至361頁），惟其中至泌尿科就診部分係因與本件車
    禍無關之就醫支出，與因掛號額滿而無法看診，均難認屬原
    告因本件事故所必要支出之費用；另當事人於訴訟過程中之
    支出，除裁判費、證人日旅費、鑑定費、提解費等依法得認
    為係訴訟費用之項目，由法院依訴訟結果定當事人負擔比例
    及金額外，其餘律師費、交通費等訴訟成本，除當事人另有
    約定外，依我國法律均非當事人得向對造請求賠償之項目。
    況原告為解決糾紛，進行訴訟程序行為，此乃其為保障自身
    權權利所為之選擇，並非因被告之侵權行為所直接造成之損
    害，亦難認有相當因果關係，是原告此部分請求，均無從准
    許。
(五)機車修理費用5030元：
    原告主張前開機車因本件車禍受損，支出修繕費用5030元，
    業據提出單據、易鑫機車行證明書等件為證（參本院卷一第
    127、255頁），固可採信。惟按損害賠償之基本原則，一方
    面在於填補被害人之損害，一方面亦同時禁止被害人因而得
    利，又物被毀損時，被害人依民法第196條請求賠償物被毀
    損所減少之價額，得以修復費用為估定之標準，但以必要者
    為限，關於更新零件部分之請求，應扣除按使用年限計算折
    舊後之費用。查：前開機車為105年6月出廠，有行車執照影
    本1份在卷可稽（參本院卷一第51頁），依行政院所頒「固
    定資產耐用年數表」及「固定資產折舊率表」之規定，前開
    機車耐用年數為3年，依定率遞減法每年折舊千分之536；參
    以所得稅法第54條第3項規定「採用定率遞減法者，其最後
    一年度之未折減餘額以等於成本10分之1為合度。」，故採
    用定率遞減法折舊者，最後1年度之折舊額，加歷年折舊累
    計額，其總和不得超過該資產成本額之10分之9 ，故該機車
    發生車禍時已超過耐用年數，扣除折舊後之價值為資產成本
    額之10分之1 即503元，是原告得請求該機車之修理費用應
    為503元，逾此部分之請求，則屬無據。
(六)精神慰撫金100萬元：
    按慰藉金之賠償，其核給之標準固與財產上損害之計算不同
    ，然非不可斟酌雙方身分資力與加害程度，及其他各種情形
    核定相當之數額（最高法院51年台上字第223號裁判意旨參
    照），是以慰藉金之多寡，應斟酌雙方之身分、地位、資力
    與加害之程度及其他各種情形核定相當之數額。其金額是否
    相當，自應依實際加害情形與被害人所受之痛苦及雙方之身
    分、地位、經濟狀況等關係決定之（最高法院85年度台上字
    第460號判決意旨參照）。查：原告因前開車禍受有傷害，
    需休養2月，業據前述，其精神所受痛苦自屬甚鉅。爰審酌
    原告原以販賣蔬果為業，名下查無財產、所得；被告國中畢
    業，現於餐廳擔任廚工，每月薪資約2萬4000元，名下有多
    筆股利、利息所得，房屋1筆、土地2筆、投資多筆等情，業
    經兩造陳明在卷，並有本院依職權調取兩造之稅務電子閘門
    財產所得調件明細表可憑，被告因行車不慎造成原告受有前
    揭傷勢，損害非輕，且原告自陳因前揭傷勢，身心備受煎熬
    ，復健更是日復一日的痛苦過程，車禍當時畫面迄今仍歷歷
    在目，難以入眠，並因此延誤腎臟疾病就醫時機，並審酌兩
    造身分、地位、經濟狀況等一切情狀，認原告請求之精神慰
    撫金以18萬元為適當。逾此數額之請求，為無理由。
(七)綜上，原告得請求之金額合計為26萬3348元（計算式：2萬6
    445元＋7200元＋4萬7600元＋1600元＋503元＋18萬元＝26萬3348
    元）。
五、再按給付無確定期限者，債務人於債權人得請求給付時，經
    其催告而未為給付，自受催告時起，負遲延責任。其經債權
    人起訴而送達訴狀，或依督促程序送達支付命令，或為其他
    相類之行為者，與催告有同一之效力；又遲延之債務，以支
    付金錢為標的者，債權人得請求依法定利率計算之遲延利息
    。但約定利率較高者，仍從其約定利率；應付利息之債務，
    其利率未經約定，亦無法律可據者，週年利率為百分之5，
    民法第229條第2項、第233條第1項及第203條分別定有明文
    。本件原告對被告之侵權行為債權，核屬無確定期限之給付
    ，既經原告提起民事訴訟，且被告迄未給付，當應負遲延責
    任。是原告請求自刑事附帶民事起訴狀繕本送達翌日即109
    年11月21日（參交附民卷第11頁送達證書）起至清償日止，
    按週年利率百分之5計算之遲延利息，核無不合，應予准許
    。
六、綜上所述，原告依據侵權行為法律關係，請求被告給付26萬
    3348元，及自起訴狀繕本送達翌日即109年11月21日起至清
    償日止，按週年利率百分之5計算之利息，為有理由，應予
    准許。逾此部分之請求，洵屬無據，不應准許。
七、本件判決原告勝訴部分係依民事訴訟法第427條第2項第11款
    規定適用簡易訴訟程序所為之被告部分敗訴判決，應適用民
    事訴訟法第389條第1項第3款之規定，依職權宣告假執行，
    原告聲明願供擔保，請求宣告假執行，僅係促法院依職權宣
    告假執行，此部分尚不為准駁之諭知。又被告陳明願供擔保
    請准宣告免為假執行，經核亦無不合，爰酌定相當之金額准
    許之。至原告敗訴部分，其假執行之聲請失所附麗，應予駁
    回。
八、據上論結，本件原告之訴一部為有理由、一部為無理由，依
    民事訴訟法第79條、第389條第1項第3款，第392條第2項，
    判決如主文。
中　　華　　民　　國　　111 　年　　1 　　月　　13　　日
                  民事第四庭          法  官  蔡家瑜
以上正本係照原本作成。　　　　　　　　　
如對判決上訴，應於判決送達後20日內向本院提出上訴狀（須附
繕本）。如委任律師提起上訴者，應一併繳納上訴審裁判費。
中　　華　　民　　國　　111 　年　　1 　　月　　13　　日
                                      書記官  蔡秀貞